臺灣臺中地方法院刑事判決　　　　　100年度訴字第2573號
公　訴　人　臺灣臺中地方法院檢察署檢察官
被　　　告　廖志遠
指定辯護人　本院公設辯護人　蔡育萍
上列被告因毒品危害防制條例案件，經檢察官提起公訴（100年
度偵字第16638號），本院判決如下：
    主    文
廖志遠犯如附表所示之罪，各處如附表所示之刑，應執行有期徒
刑拾陸年拾月。扣案之行動電話壹支（含Ｚ000000000
號SIM卡壹枚）沒收，未扣案之販賣毒品所得新台幣壹仟玖佰伍
拾元沒收，如全部或一部不能沒收時，以其財產抵償之。
    事    實
一、廖志遠（綽號「長腳」）前因施用毒品案件，經本院93年毒
    聲字第1750號裁定送戒治處所施以強制戒治後，於民國94年
    8月17日執行完畢釋放，又因施用毒品案件，經本院95年訴
    字第848號判決分別判處有期徒刑10月、6月，應執行有期徒
    刑1年2月確定，並與另犯之本院95年中簡字第215號竊盜案
    所處之有期徒刑6月，經定應執行為有期徒刑1年7月確定，
    嗣經減刑為應執行有期徒刑9月15日，於96年7月25日縮刑期
    滿執行完畢，另因竊盜等案件，應執行有期徒刑2年3月，甫
    於99年4月21日假釋出監，同年7月12日執行完畢。詎廖志遠
    仍不知悔改，明知海洛因屬毒品危害防制條例所列之第一級
    毒品，不得販賣，竟意圖營利，基於販賣海洛因之犯意，而
    為下列犯行：
  (一)於100年3月14日或3月15日，在台中市○○區○○街與雅環
    路口巧遇姚其昌，當場向姚其昌收取500元後，以要姚其昌
    自行將廖志遠丟入路旁草叢中之海洛因1小包撿起之方式，
    交付海洛因1小包予姚其昌而販賣之。
  (二)於100年3月17日，在台中市○○區○○街某處巧遇姚其昌之
    胞兄姚其燐，當場向姚其燐收取450元後，交付海洛因1小包
    予姚其燐而販賣之。
  (三)於100年3月中旬某日，由林睿騰以公共電話與廖志遠持用之
    門號0000000000號行動電話聯絡後，在大雅區○○路某廟宇
    前，由廖志遠以500元之代價，販賣而交付海洛因1小包予林
    睿騰，林睿騰並當場將500元現金交予廖志遠收受。
  (四)於100年4月初某日，由林睿騰以公共電話與廖志遠持用之門
    號0000000000號行動電話聯絡後，在大雅區○○路某廟宇前
    ，由廖志遠以500元之代價，販賣而交付海洛因1小包予林睿
    騰，林睿騰並當場將500元現金交予廖志遠收受。
二、案經台灣台中地方法院檢察署檢察官指揮臺中市政府警察局
    第五分局報告偵查起訴。
    理    由
甲、證據能力：
  (一)按刑事訴訟法第159條第1項規定：「被告以外之人於審判外
    之言詞或書面陳述，除法律有規定者外，不得作為證據」；
    其立法本旨係以證人於審判外之言詞或書面陳述，屬於傳聞
    證據，此項證據，當事人無從直接對於原供述者加以詰問，
    以擔保其真實性，法院亦無從直接接觸證人而審酌其證言之
    憑信性，違背直接審理及言詞審理之原則，除具有必要性及
    信用性情況之除外者外，原則上不認其有容許性，自不具證
    據能力；至所謂具有必要性及信用性情況者，例如刑事訴訟
    法第159條之1、之2、之3、之4、之5情形，仍例外認其有證
    據能力，然此乃係指法院未於審判期日傳喚相關證人到庭，
    案件僅能依靠該等證人於審判外之陳述以為判斷之情形，始
    需就該等審判外供述證據嚴格依照刑事訴訟法第159條之1至
    之5所定要件一一檢視各該證人之供述，作為證據之資格。
    倘法院已經依據當事人聲請傳喚證人到庭接受檢辯雙方之交
    互詰問，則法院既已透過直接、言詞審理方式檢驗過該證人
    之前之證詞，當事人之反對詰問權亦已受到保障得以完全行
    使之情況下，該等審判外證據除有其他法定事由（例如：非
    基於國家公權力正當行使所取得或私人非法取得等，而有害
    公共利益，即以一般證據排除法則為判斷），應認該審判外
    供述已得透過審判程式之詰問檢驗，而取得作為證據之資格
    ，亦即其審判外供述與審判中供述相符部分，顯然已經構成
    具備可信之特別情狀，當然有證據資格（實務上之作用常為
    引用該等陳述與審判中陳述相符，強化該證人供述之可信度
    ），其不符部分，作為檢視審判中所為供述可信與否之彈劾
    證據，當無不許之理，甚者，其不符部分倘係於司法警察、
    檢察事務官調查中之供述，作為認定被告犯罪與否或不構成
    犯罪與否之證據，亦僅需依照刑事訴訟法第159條之2規定，
    斟酌其審判外供述作成外部環境、製作過程、內容、功能等
    情況認為之前供述較為可信，即可取得證據之資格，而作為
    認定事實之證據資格（最高法院94年度台上字第2507號、95
    年度台上字第2515號判決同此意旨）。再按刑事訴訟法第15
    9條第1項規定：「被告以外之人於審判外之言詞或書面陳述
    ，除法律有規定者外，不得作為證據」，被告以外之人於檢
    察事務官、司法警察官或司法警察調查中所為之陳述，基於
    實體發現真實之訴訟目的，依同法第159條之2規定，如與審
    判中之陳述不符時，經比較結果，其先前之陳述，相對「具
    有較可信之特別情況」，且為證明犯罪事實存否所「必要」
    者，係指陳述是否出於供述者之真意、有無違法取供情事之
    信用性而言，故應就調查筆錄製作之原因、過程及其功能等
    加以觀察其信用性，據以判斷該傳聞證據是否有特別可信之
    情況而例外具有證據能力，並非對其陳述內容之證明力如何
    加以論斷，二者之層次有別，不容混淆（最高法院94年度台
    上字第629號判決亦同此意旨）。經查，本件證人姚其昌、
    姚其燐、林睿騰經本院於審判期日傳喚到庭，與被告行交互
    詰問程序，直接言詞審理檢視其證詞，故證人姚其昌、姚其
    燐、林睿騰於警詢之供述，對於被告當然已取得作為證據之
    資格，相符部分，自有證據能力；至證人林睿騰於本院審理
    時之陳述與其警詢不符部分，本院斟酌其於警詢時乃甫經執
    行搜索查獲後即接受警方詢問所為，其倉促被查獲，事出突
    然，未及思慮自己與他人之利害關係，較無法作假捏造事實
    經過，而有可信之特別情況，復查無其他證據足使本院認證
    人林睿騰於警詢之證言，有何違法取供情事之虞，依前開說
    明，證人林睿騰於警詢之證言，核其性質雖屬傳聞證據，但
    就警詢筆錄製作之過程加以觀察其信用性，且為證明犯罪事
    實存否所「必要」，認證人於警詢之證言例外具有證據能力
    。被告及辯護人稱證人姚其昌、姚其燐、林睿騰於警詢中所
    為證述，為審判外之陳述，應無證據能力云云，自非可採。
  (二)又按被告以外之人於偵查中向檢察官所為之陳述，除顯有不
    可信之情況者外，得為證據，刑事訴訟法第159條之1第2項
    定有明文。查本案證人姚其昌、姚其燐、林睿騰於偵查中向
    檢察官所為證詞，經核並無顯不可信之情形，依刑事訴訟法
    第159條之1第2項之規定，均有證據能力，而得採為證據。
  (三)又按除顯有不可信之情況外，從事業務之人於業務上或通常
    業務過程所須製作之紀錄文書，亦得為證據，刑事訴訟法第
    159條之4第2款定有明文。查被告所使用之行動電話門號000
    0000000號之通聯紀錄，係由電信業者為計算電話通話費用
    ，而以電信業者管控中之電腦設備逐筆紀錄通話門號之通話
    日期、時間長短、通話對方門號等資料，則上開門號通聯紀
    錄資料，顯非為訴訟上之特定目的而製作，而係屬於通常業
    務過程中不間斷的有規律記載，是其記載者，不具有個案性
    質，自係屬於從事業務之人於業務上或通常業務過程所須製
    作之紀錄文書，經查亦無顯不可信之情況，自具有證據能力
    。
  (四)再本件扣案之行動電話（含0000000000門號SIM卡1枚）1支
    ，並非供述證據，而無傳聞法則之適用，復無證據足認係執
    法人員以違法手段所取得，且均與本案具有關聯性，自具有
    證據能力。
乙、有罪部分：
一、被告廖志遠矢口否認有何販賣毒品犯行，於本院準備程序辯
    稱：「(一)100年3月14或15日我沒有遇到姚其昌，沒有其他答
    辯。(二)100年3月17日我沒有跟姚其燐見面，也沒有賣500元
    海洛因給他，沒有其他答辯。(三)100年3月中某日，林睿騰確
    實有用公共電話打我的手機，說要找我，他約我一起去買毒
    品，我們就一起去向阿忠買海洛因，我們每人出500元，買
    兩包500元的海洛因，因為阿忠不賣給林睿騰，阿忠知道林
    睿騰會交上手給警察，所以是由我拿兩張500元，去向阿忠
    買，林睿騰在旁邊等我，買毒品的時間是下午，地點是在台
    中市○○區○○路附近，林睿騰我先載他到旁邊的雜貨店，
    請他在那邊等，阿忠不知道林睿騰有跟我一起要買，阿忠以
    為是我自己要買的，買到海洛因之後，我就回到雜貨店去找
    林睿騰，在廟宇那邊分1包海洛因給他，這可以調閱阿忠的
    通聯紀錄。(四)100年4月初我已經沒有在吸毒了，所以我沒有
    毒品，且那時候我有喝美沙酮，沒有海洛因可以賣給林睿騰
    。」（見本院卷第25-27頁）。經查：
  (一)證人姚其昌歷次證述如下：
  1.於100年3月18日警詢中證稱：「我最後一次施用毒品是在10
    0年3月15日下午17時左右，在台中市大雅區○○○路大雅公
    園公廁內施打第一級毒品海洛因，我的毒品是向一名男子『
    長腳』購買，打其手機0000000000，約定地點後再向其購買
    ，或在街上碰到他向其購買，我是當天在台中市○○區○○
    街接近雅環路口，遇到『長腳』，而向其購買海洛因，以50
    0元購買一小包毒品，重量我不知道，我共向他買過三次，
    我除了向『長腳』買以外，並沒有向其他人買，我是用公共
    電話與『長腳』聯絡」等語。（見警卷第11、12頁）
  2.於同年7月18日警詢時證稱：「『長腳』真實姓名是廖志遠
    ，住台中市大雅區，我向他買海洛因有兩次，第一次是100
    年3月間，大約是3月14日前4天下午，在台中市○○區○○
    路與大榮街口路旁，以代價500元向長腳購買海洛因1包，第
    二次是於100年3月14日下午4、5點在台中市○○區○○路、
    大榮街口路旁，以代價500元向『長腳』買海洛因1包，我是
    在台中市○○區○○路、大榮街口遇到『長腳』，他問我要
    不要買海洛因，我就向他買，我交付現金給他，他於事先用
    衛生紙包著海洛因丟在路旁草叢中，再叫我自行撿起，交易
    毒品完成後雙方各自離開現場，因他指稱唯恐遭電話監聽販
    毒情事，先交代都在台中市○○區○○路、大榮街口附近徘
    徊，如果要購買毒品前往該處遇到他就可以購買毒品，我是
    在觀察勒戒期間在台中看守所認識他，沒有結怨仇恨等語。
    （見警卷第9、10頁）
  3.於100年7月22日偵查中證稱：「100年3月18日那天我與我哥
    歌姚其燐一起被查獲，我是100年3月14、15日下午4、5時許
    ，在大雅區大雅公園的公廁內施用海洛因一次，海洛因是向
    『長腳』買的，之前有遇過他，他有說要買海洛因可以找他
    ，後來跟他拿時，海洛因都是從他身上拿出來的，我是93年
    勒戒時認識他，他本名為廖志遠，因為他長得高，所以叫他
    『長腳』，我過年時在路邊遇到他，他留電話0000000000
    號給我，姚其燐有問我『長腳』的聯絡電話，因為我跟姚其
    燐一起去吃東西的路上遇到『長腳』，『長腳』同時跟我們
    講要買海洛因可以找他，就是這次留電話給我們，我抄在手
    上，後來過一段時間姚其燐忘記他的電話，才又問我，我再
    跟他講一次，我是打公共電話給『長腳』，向他買過兩次，
    但我都是路上遇到他才跟他買，因為如果直接打電話給他，
    他都會罵三字經，叫我不要打電話給他，並將電話掛掉，第
    一次向『長腳』買海洛因是100年3月10、11日左右，在大榮
    街、雅環路口，我剛好騎機車經過要去吃東西，就看到『長
    腳』騎機車在那裡徘徊，我就騎過去找『長腳』，問『長腳
    』那邊還有沒有海洛因，『長腳』就問我有沒有錢，我就將
    500元給『長腳』，『長腳』就說東西丟在旁邊草叢裡，叫
    我自己去拿，海洛因是裝在夾鏈袋裡用衛生紙包著，我想是
    之前也有人要跟『長腳』買，『長腳』就先丟在那邊，我有
    將『長腳』丟的海洛因撿起來帶走，第二次向『長腳』買海
    洛因是100年3月14日、15日下午4、5時，在大榮街、雅環路
    口，我要去市場幫母親買東西經過那裡，又看到『長腳』騎
    機車出現，我就跟他說我要海洛因，將500元現金交給他，
    他就說東西一樣丟在草叢裡，叫我自己去撿，我就將用衛生
    紙包著的海洛因從草叢裡撿起來，然後就離開了（指認廖志
    遠照片）...我當場拿錢給他，他就拿海洛因給我，我沒有
    跟他合資去向別人買過，我錢給他，他就叫我撿他丟在草叢
    裡的海洛因，我與廖志遠沒有仇怨、過節，我講的都是實話
    」等語。（見偵卷第23-25頁）
  4.證人姚其昌於本院審理時，在辯護人主詰問時原稱：「我於
    100年3月間打電話給被告兩次，第一次是想說那麼久沒見面
    ，約出來坐坐，這次與毒品無關，第二次也是打0975開頭的
    行動電話，因為100年3月份第一次與被告見面時，我就有問
    被告有無地方可以拿海洛因，被告他說他也要問問看，三月
    份第二次電話內容，我就問他方不方便出來，我的目的是要
    買海洛因，後來有見面，見面地點忘記了，這次見面有拿到
    海洛因，他交給我多少數量我不知道，是一小包，我就拿五
    百元給他，當天是一手交錢一手交貨，被告身上有一個小的
    鐵盒子，他放在身上口袋裡面，在電話中他問我說要做什麼
    ，我回答他說沒有，說想要找他出來，是見面的時候才跟被
    告說想要買海洛因，兩次打電話都是使用公共電話。」，並
    於檢察官反詰問時證稱：「我只有跟被告拿過一次海洛因，
    3月10、11日那次是遇到他，那次沒有拿海洛因，是14、15
    日才有拿，偵查中我可能記錯了，偵查中陳述兩次，意思是
    兩次中有一次是我哥哥，一次是我，我向被告買海洛因是在
    路上遇到，如果後來打電話給他，他都會叫我不要打電話給
    他，3月14、15日這次，沒有用公共電話打給他，是在路上
    遇到的。」又於本院職權訊問時證稱：「警詢我說向被告買
    三次，但我只跟被告買過一次，警詢我說是3月15日買的，
    其實那時候我跟警察也是說3月14、15日，我不確定是哪天
    ，警察自己打3月15日，我跟被告兩次都是剛好遇到，沒有
    先約，我們應該是見面三次，交易一次，我是在第一次見面
    之後有打電話給被告。」等語。
  5.審酌證人姚其昌於本院11月8日審理時，已明確表示對於100
    年3月間購毒狀況記不清楚了，且其第二次警詢與第一次警
    詢就已經相距4個多月，然就100年3月14、15日曾向被告購
    買500元海洛因之事實始終證述相符，應堪採信，至於就細
    節部分（事前有無聯絡？當天為何會碰面？）所述縱使前後
    不一，衡情有日常施用毒品習慣者，不太可能只買過一次毒
    品，是應係記憶模糊、混淆或口語表達時，把曾經發生過的
    交易狀況均予描述，而未針對特定日期之交易模式回答所致
    ，尚不影響其證詞之憑信性，況若證人姚其昌於警詢證稱購
    毒三次、偵查中證稱購毒兩次、於本院審理時證稱只有購毒
    一次，衡情可能是證人明知指證被告販賣毒品，會致被告涉
    犯重罪，同時考慮到只有自己被查獲施用海洛因那次，供出
    毒品來源，自身可獲得減刑之利益，除此之外，並沒有強烈
    指述被告販毒之動機，而自行從三次遞減為一次，以兼顧自
    身利益，然海洛因若非確實購自被告，在兩人沒有怨隙之狀
    況下，證人姚其昌亦沒有動機刻意指述「被告廖志遠」販毒
    ，且在第一次警詢就明確講出被告的手機號碼，是其證詞應
    堪採信。
  (二)證人姚其燐證述如下：
   1.於100年3月18日警詢證稱：「我是在100年3月16日下午20時
    許，在大雅區○○路○段與神林南路口福懋加油站廁所內，
    施打第一級毒品海洛因，我是在100年3月16日18時許，在大
    雅區○○街上向一名綽號『長腳』以500元購買以夾鏈袋裝
    的少許海洛因，我是以公共電話撥打『長腳』的手機000000
    0000聯絡後，我與『長腳』約在大雅區○○街上交易，我沒
    有行動電話，他與我約在20時交易，是我在大榮街路旁將50
    0給他本人，他親手索取500元，並將第一級毒品海洛因親手
    交給我，他是騎乘機車」等語（見警卷第15、16頁）。
  2.於100年7月18日警詢證稱：「我是於100年3月16、17日下午
    ，正確時間忘記，在台中市○○區○○街，以500元向『長
    腳』購買海洛因1包，第一次我是在大榮街口遇到『長腳』
    騎機車在該處徘徊，『長腳』問我要不要海洛因，我就向他
    購買海洛因，隔日我用公用電話打給『長腳』要購買毒品，
    『長腳』回應瘋子，就掛斷電話，這次未向『長腳』購買毒
    品，是以一手交錢一手交貨方式交易毒品，我交付現金500
    元給『長腳』，他當場交給我海洛因1包，交易完成後，雙
    方自行離開現場，『長腳』唯恐以電話聯絡遭查獲販賣毒品
    ，交代不要在電話中討論交易毒品相關內容，是我弟弟姚其
    昌從中介紹進而認識，沒有結怨仇恨，經我指認是廖志遠」
    等語（見警卷第13、14頁）。
  3.於100年7月22日偵查中證稱：「前次因施用海洛因被查獲是
    100年3月18日，跟姚其昌一起被查獲，100年3月17日晚上6
    、7點，我在大雅區○○路福懋加油站公共廁所內，以針筒
    注射方式施用海洛因一次，該次海洛因來源是向『長腳』買
    的，因為他知道我有在施用海洛因，在路上遇到我，就向我
    兜售，問我要不要買，是我弟弟（姚其昌）執行勒戒時認識
    的，我再透過我弟弟認識他，見過一、兩次面而已，他知道
    我跟我弟弟都有在用海洛因，他的聯絡電話是我問我弟弟的
    ，我是打公共電話，用西屯林厝庄的公共電話，該公共電話
    在雜貨店隔壁，我向姚其昌要『長腳』的電話是想打電話跟
    他買海洛因，他向我兜售海洛因那次是100年3月17日，在大
    雅區○○街，我剛好騎機車從菜市場旁邊經過，『長腳』也
    騎機車從那裡出來，他看到我就將機車迴轉騎到我旁邊，問
    我要不要購買海洛因，我回答好，就向『長腳』購買500元
    海洛因，我有當場給『長腳』500元現金，『長腳』就從褲
    頭拿出一個小鐵盒，我看到小鐵盒裡不只一包海洛因，應該
    有好幾包，那應該都是1000元包裝的，因為我跟『長腳』說
    要買500元，『長腳』就拿另外一個空夾鏈袋，將原本1000
    元裝的海洛因分裝一半給我，他是將機車騎到比較路邊，監
    視器拍不到地方裝好拿給我，所以是在比較偏僻的路邊交易
    的，經我指認綽號『長腳』之人就是廖志遠」等語（見偵卷
    第19-21頁）。
  4.於本院審理時在辯護人詰問時證稱：「我在100年3月18日下
    午3時50分，有在台中雅環路與中清路口為警查獲施用毒品
    案件，我有在100年3月17日下午6、7時，用針筒注射海洛因
    ，那次施用的海洛因是被告拿給我的，被告是100年3月17日
    當天下午，幾點我忘記了，在大雅大榮街拿給我的，剛好遇
    到，他就問我要不要，他要分一點給我，我就回答好，我有
    拿錢給他，是450元，他就從他身上拿出毒品，是一小包，
    我是經過我弟弟認識被告的，我之前有與姚其昌在路上遇到
    被告，那次聊了什麼我不記得，我就是那次認識他的，被告
    沒有留電話給我，我是從姚其昌那邊拿到被告的聯絡方式，
    被告交付給我毒品，是分裝拿給我」，並於檢察官反詰問時
    證稱：「之前檢察官問我時，我說買500元，我的意思是我
    向他買500元的量，但是我身上現金不夠。我現在記得的是
    450元，那天問我的方式是我拿到多少元的量，我把檢察官
    問的意思搞錯，我實際上只有給被告450元，被告給我多重
    的海洛因我不知道，500元的量跟450元的量應該差不多」並
    於本院職權訊問時證稱：「我是先給被告錢，他才分裝給我
    ，我無法分辨被告分裝給我的是500元或是450元的量的海洛
    因」等語。
  5.綜上，證人姚其燐就向被告購買海洛因乙次之事實歷次證述
    明確，雖就事前有無使用電話聯絡、交易金額前後所述不一
    ，但不影響主要構成要件部分證詞之憑信，另因本次交易之
    數量不明，而金額僅有姚其燐之證詞可考，既然證人姚其燐
    於本院審理時明確證稱只有買450元的海洛因，並只交付450
    元，又說明偵查中與審理中證詞歧異之原因，在無其他積極
    證據可佐之狀況下，認應以其對被告較為有利之審理中證詞
    為可採。又姚其燐既係先交付價金，被告才分裝海洛因，是
    被告在分裝時，即可自行控制份量以牟利潤，證人姚其燐自
    承無法分辨450元的量跟500元的量有何不同，是不影響被告
    販賣海洛因之「牟利」要件，附此敘明。
  6.綜上，被告此部分之犯行，既經證人姚其燐於偵查中證述明
    確，應堪予認定。
  (三)證人林睿騰歷次證述如下：
  1.於100年7月27日警詢證稱：「警方持100年度聲搜字第2229
    號搜索票於今日18時10分許在台中市○○區○○路85號執行
    搜索，我有在場，我有吸食海洛因，我所吸食之海洛因，是
    跟『長腳』購買，我是透過朋友介紹認識的，並無任何仇恨
    ，我記得他的行動電話號碼是0000000000，我大約自100年3
    月中旬及100年4月向他買兩次，都約在台中市○○路與雅環
    路附近，我都用我的手機（0000000000號）撥打他的手機，
    每次向他買500元一小包海洛因，電話都是他本人接聽，約
    定交易地點後，他親自前來與我交易，將毒品交給我並向我
    收取金錢，我只有向『長腳』買過海洛因，沒有向其他人購
    買毒品，經指認照片『長腳』是廖志遠」（警卷第17-19頁
    ）。
  2.於100年7月27日偵查中證稱：「我有向『長腳』購買過海洛
    因，我是從朋友那邊知道他有賣，我在大雅區○○路一個百
    姓宮廟那邊，每次固定買500元，我向『長腳』購買海洛因
    是3、4月間的事，我向他買過兩次海洛因，我印象中第一次
    向他買是今年3月底的事情，我有先打電話給他，如果不是
    用0970打，就是用公共電話打，打『長腳』0975電話，交易
    地點在大雅區○○路百姓宮廟前，我是走路去，因為我家距
    離交易地點大約過兩條街就到了，『長腳』是騎機車來，這
    次我向他購買500元海洛因，我錢有當場交給他，他好像將
    海洛因用衛生紙包起來然後再拿給我，第二次是今年4月初
    ，我一樣有先打電話給他，交易地點一樣在百姓宮廟前，這
    次我也是走路去，因為我沒有交通工具，『長腳』騎腳踏車
    來，這次同樣購買500元海洛因，我有將錢交給『長腳』，
    他也有將500元海洛因給我，500元海洛因可以施用一次，那
    個量只有一點點，『長腳』的海洛因來源我就不曉得（指認
    廖志遠），我確實向廖志遠購買海洛因兩次，他的海洛因好
    像事先藏在百姓宮廟樹下，他是從樹下拿出來給我的」等語
    （見偵卷第38-43頁）。
  3.於本院審理時，在辯護人詰問時證稱：「我在100年3、4月
    間沒有施用毒品海洛因，我是在99年用的，100年起只有施
    用一次，是在100年7月，被告從來沒有交付毒品海洛因給我
    過，警詢是警察打好字，叫我照著念，警察說我如果不配合
    ，以後還會找我，我以前警偵訊指述有與被告購買過兩次海
    洛因，都沒有這些事」，並於檢察官反詰問時證稱：「在檢
    察官那邊我還是說跟被告買兩次毒品，是因為在檢察官在拘
    留所問我時，三個警察都站在我後面，所以我不敢說，只好
    配合。」，然若證人林睿騰只是要配合警方誣指被告，怎可
    能於偵查中明確證稱：「被告好像是先把海洛因藏在百姓宮
    廟樹下，他是從樹下拿出來給我」？且其於本院職權訊問時
    ，表示：「我偵查中也沒想那麼多，我就沒有跟被告買，詳
    情我也忘記了，我不知道偵查中我為什麼會說到這段話」云
    云，無法合理交代其為何拿講出詳細的交易方式，且被告廖
    志遠於本院準備程序中，坦承100年3月中某日，證人林睿騰
    有以公共電話撥打伊行動電話，約伊一起去買毒品，2人各
    出資500元，並由伊拿2張500元到臺中市○○區○○路附近
    向綽號「阿忠」之人購買海洛因，林睿騰先在旁邊的雜貨店
    等伊，買到海洛因之後就回到雜貨店去找林睿騰，並在廟宇
    那邊分1包海洛因給林睿騰等語，顯見證人林睿騰於本院作
    證稱「100年3、4月間伊已經沒有施用海洛因，自不會向被
    告購買海洛因」云云，不足採信。證人林睿騰於本院之證詞
    ，明顯不足採信，足認在證人林睿騰於偵查中作證後，已有
    新生事由，讓證人林睿騰有來本院作偽證之動機，其審理時
    之證詞已難信為真實，而應以先前較不受外力影響之警偵訊
    證詞為可採。
  4.又證人林睿騰係因警方於100年7月27日搜索查獲，其於警詢
    中自稱最後一次施用毒品乃100年4月間，且100年4月間之犯
    行，因距離遭查獲之100年7月27日久遠，並無遭移送施用毒
    品犯嫌（有林睿騰台灣高等法院被告前案紀錄表可參），是
    其並無為求毒品危害防制條例第17條第1項「犯第4條至第8
    條、第10條（施用毒品）或第11條之罪，供出毒品來源，因
    而查獲其他正犯或共犯者，減輕或免除其刑」減刑之動機，
    而於警詢、偵查中明確證述向被告購買海洛因兩次，應無虛
    捏之必要，且其於偵查中證稱「被告係將海洛因先藏在樹下
    ，交易時才拿出來交付」乙節，洽與證人姚其昌所述被告會
    將毒品丟在草叢中，要其自己撿拾之手法相似，按人之行為
    難脫固定模式，在外人看來或許無法理解這跟一手交錢、一
    手交貨有什麼差別，然被告可能自己認為此種利用草叢、樹
    木隱匿毒品之情形，在為警查獲時，能創造對己有利之辯解
    空間，撇清自己跟所交易之毒品的直接關係，是姚其昌所證
    述之交易模式，洽跟林睿騰偵查中所證稱向被告購買海洛因
    之交易模式相符，亦可佐證其等證述向被告購買海洛因之情
    節可信。
  (四)此外，復有行動電話門號0000000000號之通聯紀錄在卷可參
    。綜上，被告四次販賣海洛因犯行事證明確，堪以認定，應
    予依法論科。
三、核被告廖志遠所為，均係犯毒品危害防制條例第4條第1項之
    販賣第一級毒品罪。其販賣前後持有毒品之低度行為，為販
    賣之高度行為所吸收，被告前後4次販賣第一級毒品海洛因
    之犯行，犯意各別，行為互殊，應分論併罰。
四、科刑：
  (一)廖志遠前因施用毒品2次及竊盜案件，分別經臺灣臺中地方
    法院判處有期徒刑10月、6月、6月確定，經定應執行為有期
    徒刑1年7月確定，嗣經減刑為應執行有期徒刑9月15日，於
    96年7月25日縮刑期滿執行完畢，另因竊盜等案件，應執行
    有期徒刑2年3月，甫於99年4月21日假釋出監，同年7月12日
    執行完畢，有台灣高等法院被告前案紀錄表乙份在卷可稽，
    其於刑之執行完畢後5年內，故意再犯有期徒刑以上之四罪
    ，為累犯，然就法定本刑為死刑、無期徒刑部分依法不得加
    重其刑。
  (二)按刑之量定，為求個案裁判之妥當性，法律固賦予法院裁量
    權，但此項裁量權之行使，除應依刑法第57條規定，審酌行
    為人及其行為等一切情狀，為整體之評價，並應顧及比例原
    則與平等原則，使罪刑均衡，輕重得宜，以契合社會之法律
    感情。又刑法第59條規定犯罪之情狀可憫恕者，得酌量減輕
    其刑，其所謂「犯罪之情狀」，與同法第57條規定科刑時應
    審酌之一切情狀，並非有截然不同之領域，於裁判上酌減其
    刑時，應就犯罪一切情狀（包括第57條所列舉之10款事項）
    ，予以全盤考量，審酌其犯罪有無可憫恕之事由（即有無特
    殊之原因與環境，在客觀上足以引起一般同情，以及宣告法
    定低度刑，是否猶嫌過重等等），以為判斷（最高法院95年
    度台上字第6157號判決意旨參照）。查販賣第一級毒品罪，
    其法定刑為死刑、無期徒刑，別無其他自由刑之規定，刑度
    可謂重大，然同為販賣第一級毒品之人，其原因動機不一，
    犯罪情節未必盡同，或有大盤毒梟者，亦有中、小盤之分，
    甚或僅止於吸毒者友儕間為求互通有無之有償轉讓者亦有之
    ，其販賣行為所造成危害社會之程度自屬有異，法律科處此
    類犯罪，所設之法定最低本刑卻同為死刑或無期徒刑，且處
    無期徒刑者，得併科新臺幣2000萬元，不可謂不重。於此情
    形，倘依其情狀處以有期徒刑，即足以懲儆，並可達防衛社
    會之目的者，自非不可依客觀之犯行與主觀之惡性二者加以
    考量其情狀是否有可憫恕之處，適用刑法第59條之規定酌量
    減輕其刑，期使個案裁判之量刑，能斟酌至當，符合比例原
    則。被告就本案所為販賣第一級毒品之犯行，雖無視國家對
    於杜絕毒品危害之禁令，行為固屬不當，應予非難，然其販
    賣毒品海洛因所得不高，其販賣之數量及獲取之利益均非龐
    大，犯罪情節較諸販毒集團尚屬零星小額，且被告僅係單純
    販賣交易毒品，並無施用強暴、脅迫之不法手段，以其情節
    而論，其惡性尚不如專以販賣第一級毒品維生之販毒集團重
    大，則就被告所犯本案販賣第一級毒品之犯行，本院就其客
    觀之犯行與主觀之惡性二者加以考量其犯罪情狀，認在客觀
    上顯非不可憫恕，更與大毒梟之惡行有所區隔，則就被告所
    犯本案各次販賣第一級毒品海洛因之犯行，在客觀上均足以
    引起一般之同情，難認無可憫恕之處，仍屬情輕法重，爰依
    刑法第59條之規定，酌量減輕其刑，並就法定本刑為死刑、
    無期徒刑部分均依法減輕其刑，罰金部分則先加後減之。
  (三)爰審酌被告廖志遠為國中畢業、無業之男子，為牟小利，無
    視於政府制定毒品危害防制條例，杜絕毒品犯罪之禁令，而
    為本件4次販賣第一級毒品海洛因給本有施用海洛因習慣之
    姚其昌、姚其燐、林睿騰之犯行，直接戕害三人之身心健康
    ，間接危害社會治安，敗壞社會善良風氣，進而導致施用毒
    品之人為購買毒品施用而觸犯刑典之情事發生，其實際之危
    害程度非輕，然因被告遭查獲之販賣次數僅有4次，且交易
    金額甚微、數量不多，其販賣毒品所得之金額合計僅1,950
    元，及犯後矢口否認犯行，難認有悔意等一切情狀，分別量
    處如主文所示之刑，並定其應執行刑為有期徒刑16年10月。
五、至被告持用含門號0000000000號行動電話1支，為被告所有
    且供本件附表編號三、四犯罪所用之物，爰依毒品危害防制
    條例第19條第1項之規定宣告沒收，再被告販賣海洛因所得
    共1,950元，雖未扣案，仍應依毒品危害防制條例第19條第1
    項之規定，宣告沒收，如全部或一部不能沒收時，以其財產
    抵償之。
丙、無罪部分：
一、公訴意旨另以：被告廖志遠於100年3月10日或3月11日，在
    臺中市○○區○○街與雅環路口，以500元之代價，販賣海
    洛因1小包予姚其昌，姚其昌並當場將500元現金交予廖志遠
    收受，因認被告涉犯毒品危害防制條例第4條第1項販賣第一
    級毒品罪云云。
二、按犯罪事實應依證據認定之，無證據不得認定犯罪事實；又
    不能證明被告犯罪者，應諭知無罪之判決，刑事訴訟法第15
    4條第2項、第301條第1項分別定有明文；且認定不利於被告
    之事實，須依積極證據，苟積極證據不足為不利於被告事實
    之認定時，即應為有利於被告之認定，更不必有何有利之證
    據，亦有最高法院30年上字第816號判例可資參照。
三、檢察官起訴此部分犯嫌，單憑證人姚其昌一人之證詞，然證
    人姚其昌於本院審理時已明確證稱，其僅有於100年3月14或
    15日，向被告購買一次海洛因，之前那次只有見面，沒有交
    易毒品，按人之記憶的確有可能出錯，是尚難僅憑姚其昌前
    後不一之證詞，在無其他物證可佐之狀況下，遽對被告為不
    利之認定，此部分尚不足認定被告犯罪，應為無罪之諭知。
據上論斷，應依刑事訴訟法第299條第1項前段、第301條第1項前
段，毒品危害防制條例第4條第1項、第19條第1項，刑法第11條
前段、第47條第1項、第59條、第51條第5款，判決如主文。
本案經檢察官沙小雯到庭執行職務。
中    華    民    國   100    年    12    月    6     日
                  刑事第十九庭  審判長法  官  郭書豪
                                      法  官  胡芷瑜
                                      法  官  蕭一弘
以上正本證明與原本無異。
如不服本判決，應於收受本判決後十日內向本院提出上訴書狀，
其未敘述上訴理由者，並得於提起上訴後十日內向本院補提理由
書狀（均須按他造當事人之人數附繕本）「切勿逕送上級法院」
                                      書記官  黃士益
中    華    民    國   100    年    12    月    6     日
附表：
 ┌──┬────┬───────────────┐
 │編號│犯罪事實│科刑                          │
 ├──┼────┼───────────────┤
 │ 1  │犯罪事實│廖志遠販賣第一級毒品，累犯，處│
 │    │一、(一)  │有期徒刑拾陸年。未扣案之販賣毒│
 │    │姚其昌部│品所得新臺幣伍佰元沒收，如全部│
 │    │分      │或一部不能沒收時，以其財產抵償│
 │    │        │之。                          │
 ├──┼────┼───────────────┤
 │ 2  │犯罪事實│廖志遠販賣第一級毒品，累犯，處│
 │    │一、(二)姚│有期徒刑拾陸年。未扣案之販賣毒│
 │    │其燐部分│品所得新臺幣肆佰伍拾元沒收，如│
 │    │        │全部或一部不能沒收時，以其財產│
 │    │        │抵償之。                      │
 ├──┼────┼───────────────┤
 │ 3  │犯罪事實│廖志遠販賣第一級毒品，累犯，處│
 │    │一、(三)林│有期徒刑拾陸年。扣案之行動電話│
 │    │睿騰部分│（含0000000000號門號SIM卡壹枚 │
 │    │        │）壹支沒收。未扣案之販賣毒品所│
 │    │        │得新臺幣伍佰元沒收，如全部或一│
 │    │        │部不能沒收時，以其財產抵償之。│
 ├──┼────┼───────────────┤
 │ 4  │犯罪事實│廖志遠販賣第一級毒品，累犯，處│
 │    │一、(四)林│有期徒刑拾陸年。扣案之行動電話│
 │    │睿騰部分│（含0000000000號門號SIM卡壹枚 │
 │    │        │）壹支沒收。未扣案之販賣毒品所│
 │    │        │得新臺幣伍佰元沒收，如全部或一│
 │    │        │部不能沒收時，以其財產抵償之。│
 └──┴────┴───────────────┘
所犯法條：
毒品危害防制條例第4 條第1 項
製造、運輸、販賣第一級毒品者，處死刑或無期徒刑；處無期徒
刑者，得併科新臺幣 2 千萬元以下罰金。